【裁判字號】    99,易,1856
【裁判日期】    990816
【裁判案由】    詐欺
【裁判全文】
臺灣臺中地方法院刑事判決              99年度易字第1856號
公  訴  人  臺灣臺中地方法院檢察署檢察官
被      告  甲○○
選任辯護人  陳淑卿律師
上列被告因詐欺案件，經檢察官提起公訴（99年度偵字第11513
號、11841號）及移送併辦（99年度偵字第12372號），本院判決
如下：
    主    文
甲○○犯幫助詐欺取財罪，處拘役伍拾日，如易科罰金，以新臺
幣壹仟元折算壹日。
    犯罪事實及理由
一、犯罪事實：甲○○可預見將金融機構帳戶交由他人使用，可
    能幫助詐欺集團詐騙社會大眾轉帳或匯款至該帳戶，成為所
    謂「人頭帳戶」，竟基於即使發生亦不違反本意之幫助故意
    ，於民國99年3月4日前某時，於不詳地點，將其所有之第一
    商業銀行臺中分行帳號00000000000號帳戶之金融卡及密碼
    等，交予姓名、年籍不詳之人。嗣該帳戶復經年籍不詳之人
    意圖為自己不法所有，基於詐欺之犯意，在雅虎奇摩拍賣網
    站刊登不實之出售玩具公仔、跳跳馬、費雪牌桌椅等拍賣訊
    息，致周信澈、林潔雲、羅天財上網誤信該拍賣訊息，而下
    標購買，並分別於99年3月5日11時21分許，99年3月5日13時
    許、99年3月6日9時26分許，各匯款及轉帳新臺幣（下同）
    4700元、1000元及1800元至甲○○所有之上開帳戶內。嗣周
    信澈、林潔雲、羅天財等人察覺受騙而報警處理，始查悉上
    情。
二、認定犯罪事實所憑之證據及理由：
（一）被告固坦承有向第一商業銀行臺中分行申設上開銀行帳戶
      之事實，惟否認有幫助詐欺犯行，並於偵查及本院審理時
      辯稱：伊於99年3月2日或3日時遺失了，99年3月5日伊收
      到銀行簡訊後，當天下午有掛失，伊遺失了1個黑色短皮
      夾，皮夾內有健保卡、現金、3張提款卡及寫密碼的小筆
      記，伊並沒有將帳戶借給別人使用，提款卡和皮包一起遺
      失云云。其選任辯護人為其辯護稱：被告稱係在99年3月5
      日下午接獲第一銀行簡訊，通知當日金融卡提款次數已達
      4 次，然因其並無使用該張金融卡提款行為，經四處尋找
      ，確認其皮包【內含證件、第一商銀金融卡、新竹商銀金
      融卡（現為渣打銀行）、郵局金融卡及前揭金融卡之密碼
      筆記等物】遺失後，即向第一商銀及新竹商銀辦理金融卡
      掛失（另郵局金融卡部分，因已遭鎖卡不能使用方未掛失
      ），並在翌日（99年3月6日）至警局報案，本件經承辦檢
      察官向第一商業銀行台中分行函詢結果，該行雖覆以「經
      查本行警示帳戶甲○○帳號00000000000，該帳戶並無辦
      理存摺、印章、提款卡掛失」云云，但被告確實有在「99
      年3月5日下午13時21分36秒」打電話向第一商銀客服辦理
      金融卡掛失，被告亦確實在99年3月6日14時29分至台中市
      警察局立人派出所報案，足證被告所供因不知所有金融卡
      及密碼遺失，致金融帳戶遭人盜用，其發現後立即掛失，
      報案等非虛！被告並無幫助詐欺之犯行。
（二）經查，本件第一商業銀行臺中分行帳號00000000000號帳
      戶確為被告所申設，被害人周信澈、林潔雲、羅天財上網
      誤信拍賣訊息，而下標購買，並分別於99年3月5日11時21
      分許，99年3月5日13時許、99年3月6日9時26分許，各匯
      款及轉帳4700元、1000元及1800元至被告甲○○所有之上
      開帳戶內等情，為被告不爭執，並據被害人周信澈、林潔
      雲、羅天財等人於警詢中指述綦詳，復有第一商業銀行臺
      中分行99年4月22日一台中字第00127號、第00129號函附
      之帳號00000000000號帳戶開戶資料、客戶交易明細表、
      合作金庫銀行自動櫃員機交易明細單、存摺內頁影本、雅
      虎奇摩網站拍賣廣告、郵政跨行匯款申請書等在卷可證，
      足證被害人周信澈、林潔雲、羅天財等人確係遭網路詐騙
      而將款項存入被告所開立之上開帳戶內之情事，堪認被告
      之上開帳戶確係遭利用作為詐欺取財使用之帳戶。
（三）被告雖以上情置辯，然查，金融卡係重要物品，被告亦自
      承其於99年3月初某時，有尋找工作之情事，且知悉詐騙
      集團會詐騙被害人將款項匯入詐騙集團使用的金融機構帳
      戶。足見被告於99年3月初時，已無工作收入。況金融機
      構帳戶之存摺、金融卡（包括密碼），僅供本人存提款項
      使用，具有專屬性，詐欺集團成員於取得他人之金融卡後
      ，若非確定該帳戶所有人不會報警或掛失止付，應不敢斷
      然使用，否則，在其大費周章使被害人匯入款項後，極有
      可能因帳戶所有人變更密碼或申請掛失，致其無從順利取
      得款項，並且增加為警查緝之風險。另被告雖於99年3月5
      日15時21分以電話向銀行掛失及於99年3月6日下午14時29
      分，向臺中市警察局第二分局立人派出所報案，指稱其遺
      失金融卡等財物，此有該受理案件登記表、自動化服務業
      務掛失明細表存卷可憑，然於警察之受理案件登記表記載
      案發時間為99年3月5日13時，發生地為臺中市○區○○街
      496巷30號2樓，與被告於偵查中所供述於99年3月2日或3
      日時遺失時、地並不相符，且被告亦自承於遺失當天就發
      現了，竟未於遺失當天報警或向銀行掛遺失，而係金融卡
      遺失多日，接到銀行簡訊通知，且已發生詐騙事件後，始
      向銀行掛失及向警方報案處理，顯與常情有違。又自政府
      開放金融機構申請設立以來，金融機構大量增加，使一般
      人申請存款帳戶極為容易、便利，故除非充作犯罪使用，
      一般並無使用他人金融機構帳戶之必要。而坊間新聞媒體
      ，對於不肖犯罪集團，經常利用大量取得之金融機構帳戶
      ，作為詐欺或恐嚇取財工具，亦多所報導，被告係成年人
      ，具相當之社會經驗，對此應知之甚詳，竟仍將其所有上
      開銀行帳戶之金融卡（包括密碼），交付予不詳姓名之人
      使用，使該帳戶作為詐欺取財匯款之工具，被告自有幫助
      該不詳姓名之人詐欺取財之不確定故意。綜上所述，被告
      上開辯解，均係事後卸責之詞，不足採信，本件事證明確
      ，被告幫助詐欺犯行堪以認定。
三、論罪科刑之理由：
（一）按刑法上之幫助犯，係指以幫助之意思，對於正犯資以助
      力，而未參與實施犯罪之行為者而言（最高法院49年臺上
      字第77號判例參照）。是行為人主觀上若係以幫助他人犯
      罪之意思，而在客觀上從事構成要件以外之行為，應論以
      幫助犯。被告基於幫助他人詐欺取財之意思，提供金融機
      構存款帳戶之金融卡（含密碼）交予他人，供作匯款專戶
      ，以取得詐騙被害人交付之款項之行為，係就他人之犯罪
      加以助力，而參與犯罪構成要件以外之行為，為幫助犯。
      核被告所為，係犯刑法第30條第1項前段、第339條第1項
      之幫助詐欺取財罪。又被告提供其上開帳戶，經不詳姓名
      年籍成年男子持以詐騙被害人周信澈、林潔雲、羅天財，
      係一行為而觸犯同一罪名之同種想像競合犯，應從一幫助
      詐欺取財罪處斷。併依第30條第2項規定減輕其刑。被告
      就其提供上開帳戶詐騙被害人周信澈詐欺取財犯行，與檢
      察官起訴部分有想像競合犯之裁判上一罪關係，並經檢察
      官移送併案，就此部分，應併予審理。
（二）爰審酌被告明知目前社會上詐騙集團犯案猖獗，時有利用
      人頭帳戶詐欺取財之情事，竟仍率爾將其所聲請帳戶之提
      款卡及密碼交付供他人使用，使他人利用該帳戶行詐欺取
      財之犯罪，且使該犯罪之行為人難以查緝，等同助長犯罪
      ，對社會秩序危害非輕，確屬不該，且迄未與被害人和解
      ，賠償其所受損害，並於本院審理時否認犯行，暨被告並
      未實際參與詐欺取財之犯罪，可責難性較小等一切情狀，
      量處如主文所示之刑，並諭知易科罰金之折算標準，以示
      懲儆。
四、適用法律依據：刑事訴訟法第299條第1項前段，刑法第30條
    第1項前段、第2項、第339條第1項、第55條、第41條第1項
    前段，刑法施行法第1條之1第1項、第2項前段。
本案經周佩瑩檢察官到庭執行職務。
中    華    民    國    99    年    8     月   16      日
                    臺灣臺中地方法院刑事第六庭
                        審判長法  官  林三元
                              法  官  高英賓
                              法  官  黃益茂
以上正本證明與原本無異。
如不服本判決應於收受送達後10日內向本院提出上訴書狀，並應
敘述具體理由；其未敘述上訴理由者，應於上訴期間屆滿後20日
內向本院補提理由書（均須按他造當事人之人數附繕本）「切勿
逕送上級法院」。
                              書記官  蔡秋明
中    華    民    國    99    年    8     月   16      日
附錄本案論罪科刑法條全文：
刑法第30條
幫助他人實行犯罪行為者，為幫助犯。雖他人不知幫助之情者，
亦同。
幫助犯之處罰，得按正犯之刑減輕之。
第339條
意圖為自己或第三人不法之所有，以詐術使人將本人或第三人之
物交付者，處5年以下有期徒刑、拘役或科或併科1千元以下罰金
。
以前項方法得財產上不法之利益或使第三人得之者，亦同。
前二項之未遂犯罰之。

司法院資訊處製作；財團法人民間司法改革基金會備份。
